臺灣高等法院臺南分院刑事判決　　　　 96年度上訴字第384號
上　訴　人
即　被　告　甲○○
指定辯護人　本院公設辯護人丙○○
上　訴　人
即　被　告　乙○○
選任辯護人　蘇文奕　律師
　　　　　　陳郁芬　律師
上　訴　人
即　被　告　丁○○
選任辯護人　徐豐益　律師
　　　　　　許瑜容　律師
上　訴　人
即　被　告　戊○○即黃順亨
指定辯護人　本院公設辯護人丙○○
上列上訴人因偽造有價證券案件，不服臺灣臺南地方法院94年度
訴字第615號中華民國96年1月4日第一審判決（起訴案號：臺灣
臺南地方法院檢察署94年度偵字第2202、4498號），提起上訴，
本院判決如下：
    主  文
原判決關於甲○○、丁○○、乙○○及戊○○部分均撤銷。
甲○○、丁○○共同意圖供行使之用，而偽造有價證券，各處有
期徒刑捌年。扣案已切割之偽造伍拾元中國人民幣成品陸仟陸佰
玖拾玖張、未切割之偽造伍拾元中國人民幣成品壹萬壹仟玖佰玖
拾柒大張、偽造之伍拾元中國人民幣半成品貳萬柒仟捌佰大張、
印刷用油墨拾伍罐、鋅版伍片，均沒收。
乙○○、戊○○幫助意圖供行使之用，而偽造有價證券，各處有
期徒刑壹年陸月。
    事  實
一、甲○○於民國（下同）90年間曾犯偽造有價證券等罪嫌，經
    臺灣臺南地方法院檢察署檢察官提起公訴後，經臺灣臺南地
    方法院91年度訴字第1039號判處有期徒刑11年4月，嗣經甲○○提起上訴，由本院判決上訴駁回，復經甲○○提起上訴
    ，由最高法院發回本院更審中（95年度重上更（一）字第51
    5號）。詎甲○○猶不知悔改，自93年1月間起，另行與丁○○共同基於意圖供行使之用之犯意聯絡，由丁○○負責提供
    資金及印製「中國人民銀行伍拾圓鈔卷」（下稱50元人民幣
    ）之鋅版，甲○○負責購買印製50元人民幣之紙張及油墨，
    並於93年10月間，以新臺幣（下同）180萬元之代價雇用與
    渠等二人有共同犯意聯絡之劉修忠（經原審判刑確定）負責
    尋找印刷廠印製該50元人民幣，預定偽造4萬張50元人民幣
    。嗣於94年1月間陸續由甲○○及丁○○交付60萬元與劉修
    忠，甲○○則於該50元人民幣印製完成售出後，可自丁○○
    處獲取50萬元之代價。劉修忠取得款項後，便積極尋找得以
    印製該50元人民幣之場所，因劉修忠係任職於高雄縣鳳山市
    ○○路84巷60號之貫虹國際文化有限公司（下稱貫虹公司）
    ，該公司本即從事印刷製版之業務，劉修忠遂決定利用貫虹
    公司未營業之時間，趁公司負責人孫偉哲不在公司之際，以
    該公司之印刷機械印製該50元人民幣，嗣劉修忠即先以電話
    聯絡原不知情之乙○○，要求其至貫虹公司幫忙，甲○○亦
    以2萬元之代價，雇用不知情之戊○○（原名黃順亨）負責
    開車為其載運印製50元人民幣所需之油墨、紙張及鋅版至貫
    虹公司，並於94年1月30日凌晨，先由戊○○依甲○○之指
    示，至高雄縣鳳山市○○路○巷道，自不詳貨車接獲紙張、
    油墨及鋅版後，將上開物品運送至貫虹公司，由劉修忠負責
    操作印刷機，甲○○負責監看墨色是否正確之方式，開始在
    貫虹公司內以上色5次（1次4色）之方式偽造印製50元人民
    幣，而乙○○則從事疊紙及打掃等印刷以外之雜務，迄同年
    月31日凌晨，因貫虹公司隔天仍須營業，且渠等原先預定印
    製之張數尚未完成，遂由甲○○要求戊○○將鋅版、油墨及
    偽造之50元人民幣半成品載運至其住處存放，戊○○見到該
    以透明塑膠袋包裝之50元人民幣半成品後，明知甲○○及劉
    修忠係於該處偽造50元人民幣，仍因甲○○允諾將載運費用
    提高為3萬元，而同意續為甲○○載運上開物品，由伊將上
    開物品自貫虹公司運回家暫為保管，再於同年2月2日凌晨運
    回貫虹公司，甲○○及劉修忠則在貫虹公司內繼續偽造印製
    50元人民幣，並陸續印製完成，而乙○○於當日凌晨至貫虹
    公司，見到劉修忠已印製完成部分之50元人民幣後，竟仍基
    於幫助劉修忠之犯意，繼續在該公司內從事上開雜務工作，
    俾使劉修忠及甲○○得以順利完成該50元人民幣之偽造印製
    ，嗣經法務部調查局臺南縣調查站據報後，持臺灣臺南地方
    法院所核發之搜索票，於當日上午6時40分許，在貫虹公司
    內當場查獲上情，並扣得貫虹公司所有4色彩色印刷機及裁
    紙機各1台、鋅版5片、已切割之偽造50元人民幣成品6700張
    （包括未搜索前已由甲○○以美工刀切割之九張，及其餘由
    劉修忠以裁紙機裁剪切割之成品；其中原由中央銀行發行局
    調借此已切割之成品五張，嗣後檢還四張，該行保留一張；
    臺灣高雄地方法院檢察署調借此已切割成品五張，嗣後已檢
    還，故此部分尚剩6699張）、未切割之偽造50元人民幣成品
    11997大張（每大張內有33張偽造50元人民幣）、偽造50元
    人民幣半成品27800大張（每大張內有33張偽造50元人民幣
    半成品）、印刷用油墨35罐等物品。
二、案經法務部調查局臺南縣調查站報請臺灣臺南地方法院檢察
    署檢察官偵查起訴。
    理  由
壹、程序方面：
一、按被告以外之人於審判外之言詞或書面陳述，除法律有規定
    者外，不得作為證據。被告以外之人於偵查中向檢察官所為
    之陳述，除顯有不可信之情況者外，得為證據。刑事訴訟法
    第一百五十九條第一項、同條之一第二項分別定有明文。查
    本案被告甲○○、乙○○、丁○○、戊○○（原名黃順亨）
    及已判決確定之被告劉修忠均係同案被告，惟本案各人於調
    查站或檢察官偵訊中所陳述就其他之被告而言，均屬審判外
    之陳述，被告乙○○、丁○○辯護人均表示其餘被告於偵訊
    中未經具結部分無證據能力，是被告甲○○、戊○○（原名
    黃順亨）及劉修忠於調查站及檢察官偵訊中未經具結部分之
    供述，並未經證明具有顯可信之特別情況，且非為證明犯罪
    事實之存否所必要，揆諸前揭說明，即無證據能力。至於甲○○、戊○○（原名黃順亨）及劉修忠於偵查中向檢察官所
    為之陳述，業經具結在卷部分，且均與於原審審理時以證人
    身分具結作證所為之證言大致相符，本院審酌該等言詞供述
    作成時之狀況，並非顯有不可信之情況，亦無不宜作為證據
    之情事，依刑事訴訟法第159條之一第2項之規定，自得作為
    證據。
二、次按被告之自白，非出於強暴、脅迫、利誘、詐欺、疲勞訊
    問、違法羈押或其他不正之方法，且與事實相符者，得為證
    據，刑事訴訟法第156條第1項定有明文。查本案被告等均未
    表示於本案偵審中有被強暴、脅迫、利誘、詐欺、疲勞訊問
    、違法羈押或其他不正之方法取供之情形，是各被告就其各
    人偵審之陳述，就各被告而言自有證據能力。被告乙○○辯
    護人以被告乙○○於94年2月2日在檢察官偵訊之偵訊筆錄記
    載：「（為何當初不離開？）答：我怕他們對我不利，又怕
    拿不到任何工資。」（見94年度偵字第2202號卷第39頁），
    被告乙○○並未講該句話。經原審法院94年7月13日準備程
    序勘驗結果「被告並未回答：【又怕拿不到任何工資】」之
    語（詳原審卷一第124頁），是該句並無證據能力。
三、本件認定事實所引用之本案卷內所有卷證資料（包含文書證
    據與物證等證據），並無證據證明係公務員違背法定程序所
    取得。除被告丁○○辯護人請求勘驗已切割之偽造50元人民
    幣成品張數外，其餘被告與辯護人於審判期日均陳明對卷內
    所有之卷證資料之證據能力沒有意見，且迄言詞辯論終結前
    ，亦未聲明異議，則本案卷內所有卷證資料（包含文書證據
    與物證等證據），核無違法取證或其他瑕疵，且為證明本件
    犯罪事實所必要之重要關係事項，認為以之作為證據為適當
    。故本件認定事實所引用之各項卷證資料，既經當事人於審
    判程序同意作為證據，經審酌作成時之情況，本院認為適當
    ，自得為證據。
貳、實體方面：
一、上訴人即被告之辯解：
　(一)被告甲○○固坦承起訴之事實為實在（詳本院卷第96頁），
    惟否認有偽造50元人民幣之犯行，辯稱：我僅是紙張賣給他
    們，只是在旁看紙張品質而已，固然有以美工刀切割，沒有
    完成成品，我未投資，是丁○○向我購買紙張及油墨，我雇
　  用司機戊○○載運，劉修忠與丁○○偽造人民幣我不知情，
    至多僅係構成幫助犯，且本案與我所犯現另案審理之鈞院（
    95年度重上更（一）字第515號）偽造有價證券屬接續犯，
    為包括一罪，自不得重行起訴云云（詳被告上訴狀及本院卷
    96頁）。
　(二)被告乙○○固亦坦承被告劉修忠通知伊到公司幫忙無誤，惟
　  矢口否認有偽造有價證券之犯行，辯稱：伊僅係打工，以為
    要印草紙（冥紙），從外型觀察該印製品上有「冥界銀行，
    燔爐專用」字樣，劉修忠又告訴我是要印製草紙，事前沒有
    告知要印人民幣，不知其係要印人民幣，而在現場工作，直
    至調查員進來查獲才知係人民幣，且因係在鐵門封閉之貫虹
    公司印刷，伊發覺之後亦不敢即行離去，劉修忠雖稱印製完
    要給我20萬元，但我們之前並沒有這樣講云云。其辯護人辯
    稱：被告乙○○並無幫助他人偽造有價證券之犯意，其於貫
    虹公司打工時，並不知劉修忠等人所印製者為人民幣，縱事
    後知悉無偽造有價證券亦無從成立事後幫助云云。
　(三)被告丁○○矢口否認有何犯行，辯稱：伊從頭到尾均不知情
　  ，亦未出錢，證人劉修忠稱係與甲○○約定報酬並取得報酬
    ，印製完成之後，亦稱要交給甲○○，且其亦證稱係甲○○
    提供印製材料，證人戊○○亦證稱係與甲○○約定報酬，就
    專業而言，亦係甲○○有此技能，因此就經驗而言，本案甲○○係將責任推給伊，且甲○○供詞反覆，純係要將責任推
    給他人云云。其辯護人辯稱：本案被告涉嫌除監聽譯文及被
    告甲○○所述交付金錢外，並沒有直接證據證明被告涉案，
    且並未查獲裁剪完成之人民幣，是調查員要劉修忠裁剪，依
    甲○○所稱係要比對用，不是要流通，被告既未切割所為亦
    僅係未遂犯，而偽造有價證券並無處罰未遂犯，是被告並未
    犯罪云云。
　(四)被告戊○○坦承有受雇於甲○○為其等載運偽造人民幣之原
　  料等物品，惟亦矢口否認偽造有價證券之犯行，辯稱：甲○○要伊載運紙張時並未告知係要偽造人民幣，是最後1趟即
    查獲當日凌晨運送物品過去後始知被告甲○○等人在偽造人
    民幣，伊與甲○○等人並無犯意聯絡，如果伊有參與犯行，
    應該不可能只分得區區兩萬元，況且只有運送，而不必協助
    現場工作，即可分得利益，亦非經驗上所能想像，雖事後有
    要加一萬元，但與一般運送行情相當，況本案被告至今並未
    取得運費，如有罪亦請依刑法第59條規定減輕云云。
二、經查：
(一)上訴人即被告甲○○於偵查及原審審理時就上揭事實均坦承
    不諱，於本院準備程序時亦供承起訴事實實在，惟於審理時
    及上訴狀則否認犯行如答辯所述，然查：
　(一)上訴人即被告甲○○與被告丁○○及已判決確定之被告劉修
　  忠共同基於意圖供行使之用之犯意聯絡，由丁○○負責提供
    資金及印製「中國人民銀行伍拾圓鈔卷」之鋅版，甲○○負
    責購買印製人民幣之紙張及油墨，由被告丁○○以180萬元
    之代價雇用劉修忠負責尋找印刷廠印製該50元人民幣，丁○○將60萬元先交付於甲○○，再由甲○○分三次轉交與劉修
    忠，分別交付十萬元、十萬元、四十萬元，第一次交付十萬
    元還由劉修忠簽發本票，甲○○於該50元人民幣印製完成售
    出後，可自丁○○處獲取50萬元之代價。劉修忠取得款項後
    ，便利用其任職貫虹公司未營業之時間，趁公司負責人孫偉
    哲不在公司之際，以該公司之印刷機械印製該50元人民幣，
    再由劉修忠要求乙○○至貫虹公司幫忙，甲○○亦以2萬元
    之代價，雇用戊○○（原名黃順亨）負責開車為其載運印製
    50元人民幣所需之油墨、紙張及鋅版至貫虹公司，由劉修忠
    負責操作印刷機，甲○○負責監看墨色是否正確之方式，開
    始在貫虹公司內印製偽造50元人民幣，而乙○○則從事疊紙
    及打掃等印刷以外之雜務，自94年1月30日凌晨迄同年月31
    日凌晨，因貫虹公司隔天仍須營業，且渠等原先預定印製之
    張數尚未完成，遂由甲○○要求戊○○將鋅版、油墨及偽造
    之50元人民幣半成品載運至其住處存放，戊○○明知甲○○
    及劉修忠係於該處偽造50元人民幣，仍因甲○○允諾將載運
    費用提高為3萬元，而同意續為甲○○載運上開物品，由伊
    將上開物品自貫虹公司運回家暫為保管，再於同年2月2日凌
    晨運回貫虹公司，甲○○及劉修忠則在貫虹公司內繼續偽造
    印製50元人民幣，並陸續印製完成，而乙○○基於幫助劉修
    忠之犯意，從事雜務工作，嗣為法務部調查局臺南縣調查站
    查獲等情，迭據被告甲○○於調查站調查（詳94年度偵字第
    2202號卷第27頁至29頁、107頁至110頁）、檢察官偵查中（
    同偵查卷第42頁、115頁至117頁）及原審審理時（詳原審卷
    一第75頁、原審卷二第126頁至148頁、174頁、175頁、211
    頁、234頁）自白在卷。核與已判決確定之劉修忠於調查站
    調查（詳94年度偵字第2202號卷第21頁至23頁）、檢察官偵
    查中（同偵查卷第36頁、37頁、40頁）及原審審理時之供述
    （詳原審卷一第75頁、原審卷二第210、221頁至245頁），
    及與被告乙○○供述在場從事疊紙及打掃等雜務，及被告戊○○供述以二萬元受雇於甲○○負責開車為其載運油墨、紙
    張及鋅版至貫虹公司，其後未完成載運回其住處，事後再運
    送至貫虹公司，甲○○再多加運費一萬元之情節相符。被告
    甲○○於調查、偵訊中及原審之自白，再揆諸後述之書證、
    物證，核與事實相符，被告甲○○於本院審理時翻異前供，
    如前開所辯，空言否認，顯係事後卸責之詞，委無足採。
　(二)又被告甲○○於本院另辯稱其所犯本案與本院現另案審理中
    之95年度重上更（一）字第515號其偽造有價證券案件屬接
    續犯，為包括一罪，自不得重行起訴云云。而其於原審則稱
    係連續犯為裁判上一罪，亦不得重行起訴云云。然查所謂連
    續犯係指基於概括犯意，時間緊接，連續數行為，而犯同一
    罪名而言；又所謂接續犯依最高法院86年台上字第3295號判
    例意旨，係數行為於同時同地或密切接近之時地實施，侵害
    同一之法益，各行為之獨立性極為薄弱，依一般社會健全觀
    念，在時間差距上，難以強行分開，在刑法評價上，以視為
    數個舉動之接續施行，合為包括之一行為予以評價，較為合
    理，方屬接續犯之範疇。足見「接續犯」之成立，係以時、
    空密接性為前提要件，即透過對於同一法益之同種類侵害行
    為繼續不間斷之實行，業已稀釋個別行為之獨立性，致使刑
    法評價時將之視為單一、整體之犯罪行為，以符合社會一般
    人對於行為概念之認知，並與行為人之犯罪目的相互結合。
    查被告甲○○所犯本院現另案審理中之95年度重上更（一）
    字第515號偽造有價證券案件，依臺灣臺南地方法院91年度
    訴字第1039號及本院92年度上訴字第1112號判決認定：被告
    甲○○係於90年12月至91年2月間，夥同其子沈忠勳及羅昌
    馨共同印製100元人民幣販賣等情，有該判決在卷可稽（詳
    93年度他字第681號卷第19頁至31頁、原審卷一第206頁至2
    14頁），核與本案犯罪時間係94年1月30日至同年2月2日，
    時間已隔三年之久，且所印製之人民幣亦不同，手段亦異，
    核與前開所述之連續犯及接續犯均有不同，顯非裁判上一罪
    或包括一罪。況且被告甲○○於本院審理時供承：「（問91
    年你所犯偽造人民幣尚在審理中，為何還要再犯本案？）答
    我從事印刷工作，他們向我買紙說要印製海報，我純粹以為
    是要賣紙，不是要犯本案」等語，所述固無足採，亦足見被
    告甲○○犯本案顯係另行起意，本案並無重行起訴之問題，
    所辯尚非可採，併予敘明。
　(三)又被告甲○○依前開所述，負責購買印製50元人民幣之紙張
　  及油墨，及負責監看墨色是否正確，並雇用司機載送，於印
    製完成售出後，可自被告丁○○處獲取50萬元之代價，其所
    參與均係本案偽造有價證券之構成要件，所辯僅係幫助犯亦
    無足採。
(二)上訴人即被告丁○○雖否認有何犯行，並以前詞置辯。然查
    ：
　(一)本案係化名陳國慶者於93年4月30日向法務部調查局臺南縣
　  調查站檢舉被告丁○○、甲○○及其子沈忠勳涉嫌偽造大陸
    人民幣並銷售大陸，該站乃向臺南地檢署聲請通訊監察書，
    並經該署發給通訊監察書而持續並擴大通訊監察，始查獲本
    案，有通訊監察聲請書，及核發之通訊監察書，及各該譯文
    在卷可佐（詳93年度他字第681號卷第34頁至179頁）。臺南
    地方法院檢察署檢察官復於94年7月26日提出補充理由書檢
    附之本案被告丁○○、甲○○、劉修忠、黃順亨（即戊○○
    ）相互間電話監聽譯文（詳原審卷第154頁至201頁），依該
    監聽譯文所載，被告甲○○曾與被告戊○○聯絡，而被告丁○○、甲○○、劉修忠三人相互聯絡往來頻繁，話語重要之
    點雖未明講，而以暗語表示，但前後相互勾稽，亦足證確有
    本件之犯行。而被告丁○○、甲○○、劉修忠、黃順亨（即
    戊○○）及其辯護人於原審及本院審理時，均對該通訊監察
    及譯文無意見，足見被告等於查獲前即已互有聯絡甚明。
　(二)被告甲○○於94年4月19日偵查中以證人身分具結證稱：「
　  （丁○○認識?）認識，我都叫他大胖。他是要我去劉修忠
    工廠幫他看人民幣偽鈔印製色澤是否與真鈔相同。（何人負
    責印製?）劉修忠。（陳多少錢雇劉修忠?）180萬元。今年
    一月間丁○○約我及劉修忠，在高雄羅馬假期泡沫紅茶店，
    丁○○有交付40萬元給劉修忠，另外在這之前我也在同一地
    點拿20萬元給劉修忠，當時只有我們二人在場。」「紙張、
    油墨是我購買的，鋅版是丁○○提供的」「（陳交錢給劉時
    有無說這些是要印人民幣的代價?）有。」「（丁○○有無
    去過工廠?）沒有」「（提示陳口卡，是否陳?）是，他印好
    賣出，就給我50萬元。」「（劉修忠）是丁○○介紹給我認
    識的」等語（詳94年度偵字第2202號卷第115頁、116頁）。
    復於原審95年10月19日審理期日，以證人身分行交互詰問時
    結證稱：「是透過丁○○才會認識劉修忠的。給劉修忠的錢
    ，也是丁○○交給我拿給劉修忠，我只有見過劉修忠兩次而
    已。」（詳原審卷(二)第127頁），「（審判長：稱有帶戊○○去羅馬假期喝咖啡，當時除了你、戊○○、丁○○外，有
    無其他人？）劉修忠也有在場。」「我有告訴戊○○要向丁○○請款，我只是協助代表丁○○雇請車子。」（同上卷第
　  131頁、132頁），「我與劉修忠很少見面，而丁○○則是常
    常與他見面，劉修忠是丁○○所雇用。（你於調查站陳述印
    製偽鈔的東西是綽號「大胖」的人提供的？）是的。」（同
    上卷第139頁），「（稱綽號「大胖」之人出資，為何劉修
    忠要開1張10萬元的本票給你供擔保？）還沒有開始動工之
    前，我有經手「大胖」交給我的20萬元，交給劉修忠，「大
    胖」和我（並指在庭被告丁○○）怕劉修忠跑掉，我便要劉
    修忠開出此張本票。」「（另40萬元何人交給劉修忠？）我
    和「大胖」、劉修忠在羅馬假期喝咖啡，此40萬元由「大胖
    」交給我，要我交給劉修忠，這40萬元是我親手拿給劉修忠
    的。」（同上卷第139-141頁），【（既然「大胖」在場，
    為何不親自交給劉修忠？）「大胖」的錢是放在車上的，他
    稱說要去外面打電話，然後將錢取交給我，說那是40萬元，
    要我拿給劉修忠，我便拿給劉修忠。」（同上卷第141頁）
    ，「（檢察官問：你與丁○○如何接洽本件？）丁○○有在
    跑大陸線，一起吃飯時，問我是否可以幫忙，但是印刷的事
    情我不熟識，是他們自己去找的。以前我是專門引介媒介印
    刷工作。」「（你稱與劉修忠接洽過2次，此二次談何事情
    ？）劉修忠說丁○○要他印製人民幣，他要偷開公司的機器
    印製，就是談此事。（其中一次是否交付20萬元之事？）是
    的。」（同上卷第142-143頁），「的確是丁○○交付（40
    萬），但是是透過我經手的。（你給劉修忠此款時，「大胖
    」有無看到？）他在外面打電話，我在裡面交給劉修忠，我
    告訴劉修忠說此款是丁○○要我交給他的。」（同上卷第14
    4頁），「（0000000000此號行動電話是否你在使用？）是
    的，現在沒有使用了。（0000000000此號行動電話有無印象
    ，何人使用？）有印象，是丁○○使用的。（你們的通聯紀
    錄及譯文中，丁○○稱模子如果印出來壞掉了，就不要了，
    這是何意思？）那是因為其中一個模子壞掉了，所以才會有
    這樣的指示。（94年1月30日丁○○與你聯絡，你稱機器壞
    掉了，本來說是12點會好，這是關於何事情？）我所說的機
    器壞掉了，就是指印製人民幣的本案扣案印刷機壞了，討論
    內容就是在討論本件偽造人民幣的事情。」（同上卷第144-
    146頁），「（辯護人：稱鋅版是丁○○分次交給你，其是
    在何時何地交給你的？）將近過年前的時候。用紙盒包裝交
    給我，這種事情不會給人看到。（稱劉修忠與丁○○有在你
    面前談及印製人民幣此事，你聽過幾次？）聽過一次」等語
    （同上卷第146頁）。依甲○○前開具結證述，足見告丁○○確係出資並提供鋅版，夥同劉修忠、甲○○共同偽造本案
    之人民幣，並已交付劉修忠六十萬元，由甲○○轉交甚明。
　(三)已判決確定之被告劉修忠於94年2月2日偵查中以證人身分具
　  結證稱：「（提示丁○○照片，見過此人?）見過4到5次，
    都是甲○○帶來的」「（你們和甲○○談印製人民幣時，丁○○是否在場?）曾有過」「（何時開始見過丁○○?）93年
    12月至94年1月期間」「（甲○○已給你錢?）第一次10萬在
    1月中旬，隔2天又拿10萬元，1月21日又拿了40萬元」等語
    （詳94年度偵字第2202號卷第37頁），而於同日調查中亦供
    稱：「我當初跟甲○○等約定以180萬元代價印製這批50元
    人民幣偽鈔，但我在1月中旬與甲○○聯絡後，我要求先拿
    前金，…我總共從甲○○身上拿到60萬元報酬」（同上卷第
    22 頁背面），「（提示丁○○之口卡）他就是大胖」「在
　  甲○○的引薦下，與丁○○見過四、五次面，丁○○曾向我
    表示這次印製偽鈔的事都是由甲○○在處理，甲○○拿40萬
    元給我時，丁○○也在場」等語（同上卷第23頁）。復於原
    審95年12月21日審理期日，以證人身分行交互詰問時結證稱
    ：「（如何認識丁○○？）與甲○○約出來見面時認識的。
    見過約四到五次。（詳原審卷(二)第222頁），我們是等其他
    人離開後再談這些事情的。（你印製偽鈔所需要的鋅版、紙
    張、油墨等何人提供？）全部由甲○○運送過來的。（你印
    製偽鈔的報酬？）當時談妥180萬元。有先拿了10萬元，但
    甲○○與我不熟，怕我拿了那10萬元後會跑掉，還要我簽下
    了一張10萬元的本票。交給甲○○。隔了兩天，我又向他借
    用了十萬元，這次沒有開立本票。之後，在印製的前一天，
　  我請他再付我40萬元。」（同上卷第223頁），「這些錢都
    是甲○○親手交給我的。交40萬元給我時，丁○○有在，但
    是交款當時，丁○○去上洗手間。（另外兩次的10萬元呢？
    有沒有其他人在場？）都是甲○○約我在路邊交給我的，沒
    有其他人在場。（甲○○各次交款給你時，有無何種表示？
    ）要我確定做好約定的事情，否則會拿那張10萬元的本票到
    家裡找我，這話是第一次交10萬元給我時講的話，其後各次
    交款，就沒有說過什麼話了。」「我與甲○○有兩次在羅馬
    假期談此事，丁○○有在場」（同上卷第224頁）「（檢察
    官問你見過丁○○幾次？）我比較有印象的是兩次。一次是
    在羅馬假期，一次是在雪莉舞廳。有交談」（同上卷第227
    頁），「（你的意思是否你與甲○○談印製偽鈔當時，丁○○有在場，只是不確定他是否知情？）是的。」（同上卷第
    228頁），「（會不會製作蛋糕、西點等物品？）不會。（
    對茶葉有無研究？）去客戶那邊會泡茶。（本身有無賣茶葉
    ？）沒有。」（同上卷第230頁），「（有沒有說要製點心
    送丁○○？）沒有。（提示監聽譯文，為何於監聽譯文中，
    有此項相關之通聯話語？）我有請丁○○有空到羅馬假期，
    我覺得他們很好相處。（為何說餅做得漂不漂亮等語？）應
    該是說羅馬假期那邊的東西吧。（究竟要交何物品給他，是
    否即是本件的偽鈔？）這部分因為時間久了，我沒有印象」
    （同上卷第231頁），「（既然是談印製偽鈔的事情，且已
    經交錢了，如果與丁○○沒有關係，丁○○去做什麼？）這
    個我不清楚。」（同上卷第232頁），「（於調查站陳述甲○○有留下0000000000的行動電話讓你聯絡？）是的。（方
　  才陳述甲○○沒有電話才留下丁○○的電話給你？）因為他
    們是這樣講的，我不知道該行動電話是何人使用的，因為要
    聯繫時，他們寫下一支行動電話，我打去都是甲○○接的。
    甲○○告訴我說，打該支電話大胖仔（台語）會接到，會告
    訴他」（同上卷第233頁）。依證人劉修忠上開於偵查及原
    審審理時具結證述，被告丁○○確與甲○○、劉修忠在高雄
    羅馬假期聚會，而甲○○與劉修忠討論印製本案偽造人民幣
    時在場，而被告要甲○○轉交40萬元給劉修忠時刻意避開等
    情，雖於原審之證述有所隱瞞，而有迴護被告丁○○之詞，
    然益足證被告甲○○所稱係被告丁○○出資等情甚為灼然。
　(四)被告戊○○（及黃順亨）於94年2月2日偵查中以證人身分具
　  結證稱：「（丁○○口卡，認識此人?）認識，甲○○帶我
    們一起到羅馬假期吃東西。」等語（詳94年度偵字第2202號
    卷第42頁）。復於原審95年12月21日審理期日，以證人身分
    行交互詰問時結證稱：「（發生本案之前，有無見過丁○○
    此人？）有，喝過一次咖啡。」（詳原審卷(二)第216頁），
    「（於前開提示之筆錄中，你稱甲○○約你到羅馬假期小吃
    部，當時甲○○有介紹丁○○與劉修忠給你認識？）我只記
    得有丁○○，不確定有無劉修忠。（甲○○有無介紹丁○○
    給你認識？）丁○○我本來就認識，認識很久了。」等語（
    同上卷第217頁）。復據被告丁○○供承：「（你曾陪同甲○○至高雄市做什麼?）有2、3次到高雄市羅馬假期泡沫紅
    茶館喝咖啡」（詳94年度偵字第2202號卷第74頁）。「（去
    過羅馬假期幾次?）2、3次，都只和甲○○去，沒有其他人
    。」「（認識黃順亨?在羅馬假期看過?）認識」（同上卷第
　  99頁），「我與戊○○、劉修忠、甲○○在羅馬假期喝咖啡
    時，才知道，戊○○我認識十幾年了，他是抓魚的，我常常
    到安平買魚，在那邊認識的。」（詳原審審理卷(二)第148頁
    ），「我與戊○○不熟，只有一次因為甲○○叫戊○○到羅
    馬假期那邊喝咖啡，我才再次看到戊○○，不然已經隔十幾
    年沒見過面了」（同上卷第174頁），【甲○○拿錢給劉修
    忠以及寫本票的事情，我都不清楚，我只有在旁吃東西，沒
    有注意他們談什麼，那是他們兩個人自己在談，我沒有聽。
    】（同上卷第175頁），「我去過劉修忠那邊喝過茶，我說
    壞的別給我，指的是茶葉。」等語（同上卷第177頁）。顯
    見被告丁○○亦不否認有與甲○○、劉修忠及戊○○一起在
    高雄羅馬假期那邊喝咖啡等情，而依被告劉修忠前開證述，
    其並不會製作蛋糕、西點等物品，本身亦沒有賣茶葉，其電
    話交談有以餅或茶等之語代之，益足證被告甲○○前揭之供
    述尚非子虛。
　(五)依前開各共同被告之證述，足見本件偽造人民幣案係由被告
　　丁○○負責提供資金等情，業據同案被告甲○○證述綦詳，
  　而被告甲○○既與被告丁○○熟識，且彼此又無何嫌隙，被
    告甲○○當無任意誣攀之理！又同案被告劉修忠、戊○○固
    均證稱都是被告甲○○與其等洽談，劉修忠並證稱現金60萬
    元也是被告甲○○親手交付等語，然被告甲○○也證稱是被
    告丁○○幕後主謀，所以才都交由其出面接洽進行偽造事宜
    等語。被告丁○○既未參與本案，而偽造有價證券罪又是最
    輕本刑三年以上十年以下之重罪，被告等人自當極為謹慎小
    心，並避免不相干之第三人知悉，以防犯罪消息走漏而為警
    查悉方是，但被告劉修忠、甲○○數次見面洽談偽造事宜，
    被告丁○○竟都在場，且開始印製前被告劉修忠要求先交付
    40萬元報酬，被告丁○○竟也在場，甲○○何以無緣無故在
    洽談犯罪事情時要帶同不相干之被告丁○○到場？唯一合理
    之解釋即被告丁○○亦是共犯，不虞其洩漏消息，同時該40
    萬元乃被告丁○○所提供，因此，被告甲○○才帶同被告丁○○到場，用以確定40萬元是交與被告劉修忠而非被告甲○○私吞。被告劉修忠固證稱與被告丁○○見面時未談過偽造
    人民幣之事，惟被告劉修忠於臺南縣調查站時所為供述則是
    「我是在甲○○引薦下，先後與丁○○見過四、五次面，見
    面時間是自93年12月中旬至94年1月底，見面時丁○○曾向
    我表示這次印製偽鈔的事情都是由甲○○在處理」等語已見
    前述，核與被告劉修忠於原審所證迥不相同。經檢察官問及
    於此，被告劉修忠稱是調查員誤會其意思，檢察官再問：「
    你當時陳述的真意是如何？」被告劉修忠答：「我當時與甲○○在談，後來丁○○有插嘴，其後就到廁所去了。」（見
    原審卷(二)第227頁）足見被告甲○○、劉修忠及丁○○確有
    見面談論偽造人民幣之事！被告劉修忠雖又證稱其與被告甲○○是竊竊私語云云，既怕被他人聽見而要竊竊私語，為何
    又要帶丁○○到場？被告劉修忠所證殊有違常情！所以，被
    告甲○○、劉修忠何以能不避諱地在被告丁○○面前談論偽
    造人民幣之事？無非因被告丁○○亦為共犯之一員。另被告
    劉修忠與丁○○相識不過1個多月的時間，但依臺灣臺南地
    方法院檢察署93年度他字第681號卷內所附通訊監察書及其
    後附之監聽譯文可知，此期間內被告劉修忠與丁○○電話通
    聯頻繁，而被告劉修忠已證稱並無與被告丁○○合作事業，
    那初識之人，何以電話通聯頻繁？另94年1月31日21時53分4
    8秒之監聽譯文載明被告劉修忠答應給被告丁○○的東西明
    天會完成交給丁○○，經訊問被告丁○○是何意？被告丁○○答稱是指「茶葉」（見本院卷(二)第177頁），再詢問被告
    劉修忠則稱「沒印象」，如被告劉修忠確有要交茶葉給被告
    丁○○怎會完全不記得？同時被告劉修忠已證稱其去客戶那
    邊才會泡茶，也沒有在賣茶葉等語（見同上卷第230頁），
    則被告丁○○所言顯非屬實。參以被告甲○○於94年1月30
    日以電話告知被告丁○○機器出問題，所印製人民幣過程有
    延宕之通話內容，因此，這通電話顯係被告劉修忠通知被告
    丁○○人民幣何時可印妥之事。
　(六)被告辯護人聲請勘驗已切割之成品張數，以證明確全部係調
  　查員要劉修忠所切割云云，然查原審於94年7月13日已勘驗
    本案之成品及半成品，自無再勘驗之必要。而本案查獲時，
    共計已切割之成品有6700張，有法務部調查局臺南縣調查站
    扣押物品目錄表在卷可佐（詳94年度偵字第2202號卷第9頁
    ），而當場查獲之甲○○以美工刀切割之偽造50元人民幣9
    張亦包括在6700張中，亦有法務部調查局臺南縣調查站96年
    6月28日調勵法字第09667014210號函在卷可稽，並經查獲本
    案及承辦之調查員己○○於本院審理時證述屬實。本案查獲
    後，中央銀行發行局向法務部調查局臺南縣調查站調借成品
    及半成品各五張，其後除留存一張已切割之成品一張外，其
    餘均檢還，亦有中央銀行發行局94年2月3日及94年2月25日
　  台央發字第0940009239號、09400103371號函在卷足憑（詳
    調查卷第3頁、4頁）。又臺灣高雄地方法院檢察署94年3月4
    日雄檢楠河字第16411號函，向臺灣臺南地方法院檢察署調
    借已切割之五張偽造50元人民幣成品（詳94年度偵字第2202
    號卷第121頁），惟該調借已切割之五張偽造50元人民幣成
    品，業於檢還該署，有臺灣高雄地方法院檢察署96年5月7日
    雄檢惟河字第040194號函，並由臺灣臺南地方法院檢察署函
    知本院，亦有臺灣臺南地方法院檢察署96年6月20日南檢瑞
    圓字第46431號函及扣押物品清單在卷足按（詳本院卷第133
    頁至135頁）。是原扣押已切割偽造50元人民幣成品計6700
    張，除中央銀行發行局留存一張外，尚有6699張，應可認定
    。
　(七)被告丁○○之辯護人以本案未查獲裁剪完成之人民幣，是調
　　查員要劉修忠裁剪，依甲○○所稱係要比對用，不是要流通
    ，被告既未切割所為亦僅係未遂犯，而偽造有價證券並無處
    罰未遂犯，是被告並未犯罪云云。然查：法務部調查局臺南
    縣調查站以95年3月21日調勵法字第09500012770號函稱：於
    94年2月2日查獲本案時，因現場寬敞無法全程錄影，乃依蒐
    證需要擇重點錄影；當場查獲到甲○○以美工刀切割好之50
    元人民幣偽鈔成品，及未切割之50元人民幣偽鈔成品約一萬
    餘大張（每大張偽鈔成品可切割50元人民幣33張）；為查明
    本案印製50元人民幣偽鈔之詳細過程，本站依承辦檢察官之
    指示，於查獲當時即請負責印製偽鈔之劉修忠現場操作1次
    ，含ＳＰ版裝卸、油墨調配、操作4色印刷機及成品切割等
    ，故查獲劉某現場操作切割內容係50元人民幣偽鈔成品，並
    非半成品等語，並檢送現場錄影光碟（詳原審卷二第4頁）
    。而上該函所述各情，亦有現場查獲之照片16張在卷可稽（
    見調查卷第6頁至14頁）。原審於95年7月18日勘驗該搜索現
    場錄影光碟。記載勘驗結果如下：（詳原審卷(二)第62至63頁
    ）。
      一、日期：94年2月2日
      二、該日上午6時40分開始搜索
      「(一)時間：06:41:34 AM
          內容：畫面顯示已切割之50元人民幣成品2張、切割
                中之成品1大張、鐵尺1把。
        (二)時間：06:42:22 AM 至 06:42:39 AM
          內容：調查局人員檢視未切割，但已已印刷完成之50
                元人民幣1大疊（由地上疊起高約至在場人員
                胸腰之際），調查局人員翻閱該疊人民幣成品
                。
        (三)時間：06:45:30 AM
          內容：拍攝查獲現場之印刷機具。
        (四)時間：06:51:41 AM
          內容：已切割之人民幣成品10餘張、切割中之成品1
                大張、鐵尺1把。
        (五)時間：07:00:30 AM
          內容：被告劉修忠啟動機器試行操作機具。
        (六)時間：07:02:40 AM
          內容：操作結果確認在場機具確實可以印出未切割之
                人民幣完整1大張，此次操作印出約10多張。
        (七)時間：07:04:20 AM
          內容：被告劉修忠停止操作。
        (八)時間：07:04:30 AM
          內容：由被告劉修忠拆出機具上用以印製人民幣之模
                版數片。
        (九)時間：07:15:10 AM
          內容：由被告劉修忠操作切割機具，將已印就於大張
                成品上之人民幣切割成小張成品。
        (十)其餘內容為調查局人員在場進行機具、人民幣成品及
          半成品之扣押程序。
        (十一)整個搜索扣押程序於該日上午11時零分41秒時結束。
　　嗣因被告辯護人質疑被告甲○○是否有以美工刀切割之部分
　  ，聲請再勘驗，本院乃於96年6月25日審理期日再勘驗該現
    場錄影光碟，經勘驗結果：（詳本院卷第149頁）
　1.在六點四十一分三十四秒確有以美工刀從一大張成品中間已
　  切割六張，下邊三張共切割九張。
　2.在六點四十一分三十八秒，調查員拿已切割完成的一疊約七
　  張放在旁邊，其餘二張還放在原已切割之一大張成品上面。
    （以下被告及其辯護人則捨棄再勘驗）
    被告甲○○供承該以美工刀切割係其所切割，雖稱係供比對
    之用，而被告丁○○辯護人以該切割部分係半成品云云，然
    依該畫面那張中央已切割之一大張50元人民幣，顯與卷附扣
　　案未切割之大張50元人民幣成品相符，並經證人己○○到庭
　  證述在卷，並有法務部調查局臺南縣調查站上開函覆在卷。
　　依上勘驗結果顯見本案係於94年2月2日上午6時40分開始搜
　  索，在07:15:10 AM由被告劉修忠操作切割機具，將已印就
    於大張成品上之人民幣切割成小張成品之前，確已由被告甲○○以美工刀切割9張甚明。是被告丁○○辯護人以切割之
　  成品均係由調查員要劉修忠為切割云云，尚與事實不符。
(三)上訴人即被告乙○○雖以前詞置辯。而同案已判決確定之被
    告劉修忠固亦證稱有叫被告乙○○當助手，但並未告知要做
    什麼事，只說要幫忙疊紙云云，然查：
　(一)依原審於94年7月13日勘驗扣案之成品及半成品50元人民幣
　  ，所為勘驗結果：所調取之上開成品及半成品，該偽造人民
    幣上面額為50元，其上有毛澤東之頭像，及「中國人民銀行
    」字樣。其左側邊界外圍固有「冥界銀行，燔爐專用」字樣
    （詳原審卷一第141頁）。於第一次（即94年1月31日凌晨）
    印製未完成，僅印半成品時，同案被告戊○○乃印刷之外行
    人，去載運時僅在透明塑膠袋內看到劉修忠所印製之人民幣
    半成品時都已發現劉修忠等人是印製人民幣，被告乙○○自
    承乃從事印刷業之人，且在印製時始終在場，竟不知所印者
    為人民幣？又依前開原審勘驗結果，該偽造半成品人民幣其
    上已印製面額為50元，及已有毛澤東之頭像，及「中國人民
    銀行」字樣，被告卻未看見？卻僅看見未切割大張之旁邊「
    冥界銀行，燔爐專用」等字樣，顯與常情相悖。
　(二)再依原審及本院勘驗上開查獲本案當日調查站人員所拍現場
　  之光碟片，本案於94年2月2日上午6時40分開始實施搜索，
    於6時41分34秒畫面即出現已切割之50元人民幣成品共計9張
    ，而放置於桌上亦有2張，足見已有部分偽造人民幣切割成
    可供流通使用之偽造人民幣，而印有「冥界銀行，燔爐專用
    」等字樣之邊紙既已經切除，被告焉可能不知所印刷者即係
    「人民幣」？再者被告甲○○於其另案偽造100元人民幣之
    案件中，甲○○曾供稱：「‧‧‧因我為規避遭查緝責任，
    該紙張邊緣我均印有『文具便條紙』字樣」等語（詳本院92
    年度上訴字第1112號刑事判決第13頁，即本院卷第64頁背面
    ），益徵被告甲○○於本案所偽造之50元人民幣未切割大張
    之邊緣印製「冥界銀行，燔爐專用」之字樣，係為規避遭查
    緝，以方便為抗辯係「冥紙」而所為甚明。
　(三)被告及其辯護人辯稱以為是要印冥紙，並提出曾印製之「冥
　  紙」及「兒童玩具鈔」及「鈔票便條紙」之紙鈔，然依其所
    提出「冥紙」，其紙鈔上面即印有「天國銀行」「冥國銀行
    」「美國天冥銀行」，而玩具鈔上亦印製「兒童用玩具紙鈔
    」「實習玩具紙鈔」及「鈔票便條紙」，一見即知非真鈔。
    而前開偽造之50元人民幣半成品上，其上既已有毛澤東之頭
    像，及「中國人民銀行」字樣，而所謂「冥界銀行，燔爐專
    用」之字樣，係印製在一大張之邊緣上，並非在每小張之人
    民幣上，被告既非毫無智識經驗之人，劉修忠所印製之人民
    幣與一般民間通常使用之冥紙及玩具鈔完全不同，被告應不
    可能不知。縱被告於開始工作之初不知被告劉修忠是要印人
    民幣，但於第一次製成半成品時，應已可發現該印刷品與所
    謂「冥紙」、「玩具鈔」有所不同，被告仍繼續協助被告劉
    修忠等人完成印製工作，已足徵被告有幫助偽造人民幣犯罪
    之意，所辯無非事後畏罪卸責之詞，不足採信。
　(四)被告另辯稱有精神障礙乙節，經原審委請高雄市立凱旋醫院
　  對被告乙○○進行精神鑑定，鑑定結果：認被告為精神分裂
    症，妄想型。但研判被告犯案當時的精神狀態難以言之有達
    於「精神耗弱」的狀態，更遑論「心神喪失」的程度，有該
    院94年9月29日高市凱醫成字第0940003335號函所附精神鑑
    定書1件可稽（見原審卷(一)第228至237頁），故與刑法第19
    條所定減刑要件尚有未合，附予敘明。
(四)上訴人即被告戊○○否認與被告甲○○、丁○○及劉修忠有
    共同犯意之聯絡及行為分擔，並以前詞置辯。經查：
  (一)同案被告甲○○已結證稱當初請被告戊○○去載送紙張並沒
    有說要作何用途等語，可知一開始運送偽造人民幣之原料去
    貫虹公司時被告戊○○確時並不知情。甲○○又證稱：「（
    審判長問：你先前陳述說戊○○知道運送的紙張、鋅版、油
    墨等物是要印製人民幣，才要求以三萬元運送？）那可能是
    劉修忠說要添加給他的，時間已久，記不太清楚。」等語（
    見原審卷(二)第132頁），而被告戊○○於調查站詢問時供承「
    （94年）1月31日清晨6點半，甲○○再度打手機給我，要我
    至貫虹公司將鋅版、油墨及偽造人民幣半成品搬運回家時，
    我才發現甲○○等人是在從事偽造人民幣印製工作．．．我
    認為當初2萬元報酬之代價，是在我不知情之情況下所約定
    ，事後既然我已經知道我替甲○○載運的是偽造之人民幣半
    成品，而且我要負責保管，所以我就要沈某再加給我1萬元
    報酬」等語（見94年度偵字第2202號卷第32頁）。同時被告
    戊○○復供稱「我去載送時，他們已經以透明的塑膠紙包裝
    好，我是從零散露出的部分發現其內容的。」等語（見原審
    卷(二)第134頁）。足徵被告於第2趟載送人民幣半成品即已知
    悉被告甲○○等人在偽造人民幣之事，而非最後1趟載送完
    之後才知悉，被告戊○○此部分之辯解自不足採信。
  (二)公訴意旨認被告戊○○與甲○○等人有犯意聯絡及行為分擔
    ，均為共同正犯云云。然查，公訴意旨並未舉證證明被告與
    甲○○等人係何時，如何為犯意聯絡？被告戊○○固與甲○○、劉修忠、丁○○曾在高雄「羅馬假期」泡沬紅茶店見過
    1次面，但同案被告甲○○、劉修忠、丁○○均未證陳該次
    見面有談及偽造人民幣之事，且甲○○、劉修忠均已坦承犯
    行，且與被告戊○○亦無特別情誼，當無坦護被告戊○○之
    理！又依前開通訊監察譯文所載，被告戊○○亦僅與被告甲○○聯絡，並無與被告丁○○、劉修忠聯絡之情形，是被告
    戊○○亦僅受雇於被告甲○○載運前開之物之事實，被告戊○○所辯與甲○○等人並無偽造人民幣之犯意聯絡乙節，應
    可堪信屬真實。被告戊○○既未與其他被告有犯意聯絡，所
    參與者又僅是運送物品行為，乃為偽造人民幣之構成要件以
    外之行為，應僅構成幫助犯，而非屬共同正犯。
三、綜上所述，除前開各被告之證述外，此外，並有查獲現場照
    片16張（詳調查卷第6頁至14頁）、印刷五十元人民幣貫虹
    公司之四色彩色印刷機及裁紙機各1台（責付貫虹公司負責
    人保管，詳調查卷第2頁）、扣案被告所有鋅版5片、印製完
    成已切割之偽造50元人民幣成品6700張（包括未搜索前已由
    甲○○以美工刀切割之九張，及其餘由劉修忠以裁紙機裁剪
    切割之成品；其中原由中央銀行發行局調借此已切割之成品
    五張，嗣後檢還四張，該行保留一張，臺灣高雄地方法院檢
    察署調借此已切割成品五張，嗣後已檢還，故此部分尚剩66
    99張）、印製完成未切割之偽造50元人民幣成品11997大張
    （每大張內有33張偽造50元人民幣）、未印製完成之偽造50
    元人民幣之半成品27800大張、印刷用油墨35罐（見調查卷
    第1頁、94年度偵字第2202號卷第9頁、94年度偵字第4498號
    卷第6頁）、臺灣臺南地方法院檢察署93年度他字第681號卷
    內所附通訊監察書及其後附之監聽譯文、臺南地方法院檢察
    署檢察官94年7月26日之補充理由書檢附之本案被告相關監
    聽譯文（詳原審卷第154頁至201頁）、法務部調查局95年1
    月3日調科壹字第09500003790號鑑定書1紙（扣案已偽造完
    成之50元人民幣確係偽鈔，詳原審卷一第241頁至252頁）、
    法務部調查局臺南縣調查站95年3月21日調勵法字第0950001
    2770號函1紙（詳原審卷二第4頁）、原審94年7月13日下午2
    時30分準備程序期日勘驗扣案之成品、半成品50元人民幣後
    之勘驗結果筆錄（詳原審卷一第141頁），及原審95年7月18
    日上午10時整準備程序期日勘驗法務部調查局95年3月21日
    調勵法字第09500012770號函所檢送之搜索現場錄影光碟後
    ，記載之勘驗結果筆錄（詳原審卷二第62頁、63頁），及本
    院96年6月25日審判期日再勘驗前開所檢送之搜索現場錄影
    光碟後，記載之勘驗結果筆錄等（詳本院卷第149頁）可資
    可證。
四、按刑法偽造有價證券罪所偽造之有價證券，不以本有此類證
    券，或有此證券內所載之發行人，或該發行人現尚係生存者
    為限。其所偽造之程度以具有證券之形式，而足以使人誤信
    為真正者即足，非如偽造貨幣紙幣銀行券，須摹擬真正者，
    至足資混淆之情形為必要。復按「中共人民幣雖非我國政府
    發行具有強制力之通用紙幣，然在我國大陸地區仍具有表彰
    一定價值之權利，並有流通性，不僅為目前大陸地區同胞所
    使用，即自由地區同胞在大陸為交易行為，亦使用之，性質
    上屬於有價證券之一種。」（參照最高法院八十四年度台上
    字第八五二號判決）。經查：
  (一)扣案之偽造50元人民幣成品，依卷附之成品（詳調查卷另訂
    之卷宗）及照片（詳調查卷第10頁、11頁），及原審檢送一
    張已切割之偽造50元人民幣成品供法務部調查局鑑定，而與
    50元人民幣真鈔比對之照片（詳原審卷一第242頁至252頁）
    ，該偽造之50元人民幣成品每小張其票面印有50元之面額、
    發行編號、人物肖像、及相關文字、花紋等字樣、圖樣，並
    有防偽設計如隱藏式浮水印、安全線、螢光反應，經與人民
    幣真鈔比對，已具備人民幣真鈔之外形。
　(二)原審將扣案50元人民幣一張（編號ＥＦ00000000）送請法務
　  部調查局鑑定結果：送鑑偽造人民幣伍拾圓券係依1999年版
    之人民幣（即第五套人民幣）伍拾圓券真鈔式樣予以複製，
    經放大檢視該券為噴墨列印方式製作，與真鈔凹、凸、平版
    交互印刷者不同；另該券雖加工仿製真鈔上若干安全特徵，
    但其品質仍與真鈔有異。此有該局九十五年一月三日調科貳
    字第09500003790號鑑定通知書及所附鑑定分析表在卷可參
    （見原審卷一第241頁至252頁）。足見被告等所偽造之50元
    人民幣已達相當逼真之程度。綜據上揭所述及鑑定結果，本
    案被告等人所偽造之50元人民幣，已具備通用人民幣真鈔之
    外觀，並達於相當逼真之程度。
　(三)綜上所述，扣案已印製完成之偽造50元人民幣之已切割成品
　  6700張（面額計三十三萬五千元），尚未切割之成品一萬一
    千九百九十七大張（每大張印有三十三小張50元人民幣，面
    額共計一千九百七十九萬五千零五十元），雖尚未裁切，然
    其既屬有價證券之一種，且偽造之程度相當逼真，顯然已具
    有證券之外觀形式，而足以使人誤信為真正之人民幣，揆諸
    首揭說明，應認被告等人之偽造行為已經完成，自屬既遂，
    被告丁○○之辯護人辯稱偽造人民幣之成品尚未切割，尚屬
    未遂，已切割部分係調查員要被告劉修忠裁剪，非被告主動
    切割，均屬不罰云云，自無可採。至其餘扣案之偽造50元人
    民幣半成品二萬七千八百大張（每大張印有三十三小張50元
    人民幣，面額共計四千五百八十七萬元）等，依卷附之半成
    品及照片（詳調查卷第11頁、12頁），均尚未印製完成，被
    告等此部分偽造行為應屬未遂，被告等就此所辯，尚非無據
    。
五、綜上所述，被告甲○○、丁○○等人確有共同偽造人民幣之
    行為，且已既遂，被告乙○○及戊○○確有幫助偽造人民幣
    之行為，事證已臻明確，被告等前開所辯顯係事後飾卸之詞
    ，委無足採。渠等犯行均足堪認定，均應予依法論科。
參、論罪科刑：
一、新舊法比較：
　　按被告行為後，刑法及刑法施行法業於九十四年二月二日經
    總統以華總一義字第09400014901號令修正公布，並於九十
    五年七月一日施行（下稱新刑法，修正前刑法下稱舊刑法）
    ，參酌最高法院九十五年五月二十三日刑事庭第八次會議決
    議，新刑法第二條第一項規定，係規範行為後法律變更所生
    新舊法律比較適用準據法，於新刑法施行後，應適用新刑法
    第二條第一項規定，為從舊從輕比較。另比較時應就罪刑有
    關之共犯、未遂犯、想像競合犯、牽連犯、連續犯、結合犯
    ，以及累犯加重、自首減輕暨其他法定加減原因（如身分加
    減）與加減比例等一切情形，本於統一性及整體性原則，綜
    其全部罪刑結果，而為比較：
  (一)舊刑法第二十八條共犯係規定：「二人以上共同實施犯罪之
    行為者，皆為正犯」，新法則規定為：「二人以上共同實行
    犯罪之行為者，皆為正犯」，揆諸本條之修正理由係為釐清
    陰謀共同正犯、預備共同正犯、共謀共同正犯是否合乎本條
    規定之正犯要件。然修正理由業已明示本條包含共謀共同正
    犯。而被告甲○○、丁○○及已判決確定之劉修忠等人所為
    上開犯行，既均屬實行犯罪之共同正犯，則適用修正前之舊
    法並無不利於被告，依修正後刑法第二條第一項規定，仍應
    適用舊刑法第二十八條規定。
　(二)刑法第二百零一條第一項偽造有價證券罪，法定刑得併科銀
    元三千元以下罰金，而修正後刑法施行法增訂第一條之一：
    「中華民國94年1月7日刑法修正施行後，刑法分則編所定罰
    金之貨幣單位為新臺幣。九十四年一月七日刑法修正時，刑
    法分則編未修正之條文定有罰金者，自九十四年一月七日刑
    法修正施行後，就其所定數額提高為三十倍。但七十二年六
    月二十六日至九十四年一月七日新增或修正之條文，就其所
    定數額提高為三倍」。刑法第三十三條第五款修正為：「罰
    金：新臺幣一千元以上，以百元計算之」，是依修正後之法
    律，刑法第二百零一條第一項之罪所得科處之罰金刑最高為
    新臺幣九萬元，最低為新台幣一千元；而依被告行為時之刑
    罰法律，即罰金罰鍰提高標準條例第一條前段規定之提高倍
    數十倍及刑法第三十三條第五款規定之罰金最低額一元計算
    ，該罪之罰金刑最高為銀元三萬元，最低額為銀元一元，換
    算為新臺幣最高額雖與新法同為新臺幣九萬元，然最低額僅
    為新臺幣三元。因此，比較上述修正前、後之刑罰法律，自
    以被告行為時之舊法較有利於被告。
  (三)關於沒收依我國刑法規定，為從刑之一種，附屬於主刑，不
    生比較輕重問題，亦不容與其他刑法總則規定割裂適用（最
    高法院七十九年度第三次刑事庭會議決議可資參照）。而修
    正後之新刑法第三十八條僅將原條文第二項、第三項中「犯
    人」之用語，修正為「犯罪行為人」，並將原條文第一項第
    三款增列「因犯罪所生之物」，然上開規定僅法條文字之修
    正，對於被告之利益本無差別，併參酌上開最高法院決議，
    就沒收部分，即不生比較輕重問題。
  (四)刑法第三十條第一、二項條文內「從犯」用語，業經九十五
　　年七月一日修正公布施行改為「幫助犯」，僅屬法律用語之
　　明文標準化，無涉刑罰權規範變更，亦無新舊法比較問題。
  (五)本件涉及法律變更部分，綜合上述比較新舊法之規定，以舊
　　刑法有利於被告，依新刑法第二條第一項規定，自應適用行
　　為時舊法，先予敘明。
二、核上訴人即被告甲○○、丁○○著手印製偽造人民幣，所為
    均係犯刑法第201條第1項之偽造有價證券罪。上訴人即被告
    乙○○、戊○○幫助偽造人民幣，核其2人所為，均是犯刑
    法第30條第1項、第201條第1項之幫助偽造有價證券罪。公
    訴意旨認被告戊○○所為係屬偽造有價證券罪之共同正犯，
    惟被告戊○○與被告甲○○等3人並無犯意聯絡，所為又非
    偽造有價證券之構成要件行為（已如前述），應只成立幫助
    犯，公訴意旨所認尚有未洽，起訴法條應予變更（最高法院
    30年上字第1574號判例參照）。被告等人既已偽造人民幣已
    切割之成品6700張及未切割成品11997大張既遂，故雖另有
    未印製完成之偽造五十元人民幣半成品27800大張未遂部分
    ，仍應以既遂犯論處。又被告甲○○、丁○○與已判決確定
    之被告劉修忠3人就上開犯行間，有犯意聯絡，行為分擔，
    均為共同正犯。被告乙○○、戊○○均為幫助犯，按正犯之
    刑減輕之。又被告等人先後共同偽造人民幣之印製行為，係
    基於同一偽造有價證券犯意所為之接續動作，應僅論以一罪
    ，附此敘明。
三、原審以被告甲○○、丁○○、乙○○、戊○○等犯行罪證明
    確，因以論罪科刑固非無見，惟查：(一)未偽造完成之50元人
    民幣半成品尚非有價證券，應依刑法第三十八條第一項第二
    款沒收，原審依刑法第二百零五條沒收，及扣案鋅版5片及
    印刷用油墨35罐，係供偽造所用之器械原料，應依刑法第二
    百零五條規定沒收，原判決依刑法第三十八條第一項第二款
    規定沒收，均有未當；(二)本案發生在刑法及刑法施行法九十
    五年七月一日施行之前，有前開新舊法適用比較問題，原判
    決漏未比較，亦有未合；(三)原判決就扣案已切割之偽造50元
    人民幣成品6689張為沒收，然查已切割之偽造50元人民幣成
    品共有6700張，有法務部調查局臺南縣調查站扣押物品目錄
    表（詳94年度偵字第2202號卷第9頁）在卷可稽，其中原由
    中央銀行發行局調借此已切割之成品五張，嗣後檢還四張，
    該行保留一張，臺灣高雄地方法院檢察署調借此已切割成品
    五張，嗣後已檢還，有各該函及臺灣臺南地方法院檢察署96
    年度保管字第1524號卷可佐（詳本院卷第135頁），已如前
    述，故此部分尚剩6699張，故應沒收6699張，原判決誤為66
    89張沒收，亦有未當；(四)原審被告辯護人就部分之證據能力
    已有爭執（詳原審卷一第81頁），原審判決就是否有證據能
    力未予說明，亦有未洽。被告等上訴意旨仍執陳詞均否認犯
    罪，空言指摘原判決不當，固均無可取，但原判決既有前述
    可議之處，自屬無可維持，應由本院撤銷改判。
四、爰審酌近年來海峽兩岸地區人民私人間財經交流日趨密切，
    台灣地區人民前往大陸地區經商、旅遊、求學人數逐年增加
    ，對於人民幣之使用需求亦與日俱增，人民幣已成為國人所
    使用之重要國際性支付工具，增值潛力甚高，亦具有相當之
    投資、儲蓄價值，而被告等人偽造完成之人民幣尚屬不少，
    尚未實際外流，而已近完成之數量亦頗眾，對於紊亂社會經
    濟及交易秩序之危險性甚高，並分別審酌本案係由被告丁○○主謀籌畫，並由其出資雇用劉修忠、甲○○印製，且始終
    否認犯行尚無悔意；被告甲○○提供紙張及油墨，且前案尚
    未確定又再犯本案，原已承認復再否認犯罪；被告乙○○、
    戊○○均因家計而誤觸法網等一切情狀，分別量處被告甲○○及丁○○各有期徒刑八年；被告乙○○及戊○○各有期徒
    刑一年六月，以資懲儆。被告戊○○請求依刑法第59條酌減
    其刑，經核其犯罪情狀尚無顯可憫恕之情形，自不宜酌減其
    刑。末查，扣案已切割之偽造50元人民幣成品6699張、未切
    割之偽造50元人民幣成品11997大張（依94年度保管字第866
    號扣案物品清單為準扣案3大張及94年度大型贓物字第00000
    8號扣押物品清單扣案11994大張為準，每大張內有33張偽造
    50元人民幣）、鋅版5片及印刷用油墨35罐，分屬偽造之有
    價證券及供偽造所用之器械原料，依刑法第二百零五條規定
    ，不論是否屬於被告所有均宣告沒收。另扣案偽造尚未完成
    之50元人民幣半成品27800大張（依94年度大型贓物字第000
    008號扣押物品清單為準），為被告等所有供犯罪所用之物
    ，應依修正前刑法第三十八條第一項第二款宣告沒收（從刑
    適用主刑沒收）。又4色彩色印刷機及裁紙機各1台，雖為供
    犯罪所用之物，但非被告所有，而為不知情之貫虹公司所有
    ，故不諭知沒收；扣案白牛皮紙2聯為被告戊○○所有，但
    非供偽造人民幣所用之物，亦不諭知沒收，併此敘明。
據上論斷，應依刑事訴訟法第369條第1項前段、第364條、第299
條第1項前段、第300條，刑法第2條第1項前段、修正前刑法第28
條、第201條第1項、第30條、第205條、第38條第1項第2款，刑
法施行法第1條之1，判決如主文。
本案經檢察官林炎昇到庭執行職務。
中　　華　　民　　國　　96　　年　　7 　　月　　9 　　日
　　　　　　　　　刑事第五庭  審判長法　官  楊明章
                                    法  官  戴勝利
                                    法  官  楊子莊
以上正本證明與原本無異。
如不服本判決，應於收受本判決後十日內向本院提出上訴書狀。
其未敘述上訴理由者並得於提起上訴後十日內向本院補提理由書
狀（均須按他造當事人之人數附繕本）「切勿逕送上級法院」。
　　　　　　　　　　　　　　　　　　書記官  李珍鳳
中　　華　　民　　國　　96　　年　　7 　　月　　9 　　日
附錄本案論罪科刑法條全文
中華民國刑法第201條第1項
（有價證券之偽造變造與行使罪）
意圖供行使之用，而偽造、變造公債票、公司股票或其他有價證
券者，處3年以上10年以下有期徒刑，得併科3千元以下罰金。
